【裁判字號】    98,聲,2348
【裁判日期】    981130
【裁判案由】    聲請具保停止羈押
【裁判全文】
臺灣高等法院臺中分院刑事裁定          98年度聲字第2348號
聲  請  人
即  被  告  甲○○
                    （現
上列被告因違反毒品危害防制條例案件（98年度上訴字第338號
），聲請具保停止羈押，本院裁定如下：
    主  文
聲請駁回。
    理  由
一、本件被告甲○○因違反毒品危害防制條例案件，前經本院訊
    問後，認為犯罪嫌疑重大，有刑事訴訟法第101條第1項第3
    款之情形，非予羈押，顯難進行審判、執行，於民國98年10
    月14日執行羈押在案。
二、聲請意旨略謂以：一聲請人即被告所涉案件已於鈞院審理終
    結，因此被告已無任何事實足認為有湮滅證據或勾串共犯或
    證人之虞之情事；二被告自案發至今已羈押1年餘，羈押後
    對被告家屬及其他關係人所造成之不便，及對被告本人人格
    發展健康狀況、職業、婚姻、家庭等人生重大事項影響甚鉅
    ；三被告並無逃亡或事實足認有逃亡之虞之情事，被告有固
    定之住所，且為檢警單位所能掌握，另被告皆有親人，並無
    有逃亡或有事實足認有逃亡之虞之情事；四被告如蒙鈞院准
    予具保，於日後必定隨傳隨到，對於案件之追訴、審判之進
    行，以及將來若判刑確定後執行之順利進行，絕無妨礙；五
    綜上所述，羈押之目的不外是要防止被告逃亡，以保全被
    告，防止串證，以保全證據，確保追訴審判與刑之執行
    之順利與進行，為本案確實已沒有繼續羈押被告之必要。又
    被告所犯雖是本刑5年以上之罪，但仍可依刑事訴訟法第110
    條之規定，聲請具保停止羈押，為此，僅依該條規定聲請鈞
    長賜准被告繳納一定金額之保證金後停止羈押，如蒙恩准，
    恩同再造云云。
三、按司法院大法官會議釋字第665號解釋，並非直接宣告刑事
    訴訟法第101條第1項第3款之規定違憲，其解釋理由書中亦
    明載：「刑事訴訟法第101條第1項第3款規定之羈押，係因
    被告所犯為死刑、無期徒刑或最輕本刑為5年以上有期徒刑
    之罪者，其可預期判決之刑度既重，該被告為規避刑罰之執
    行而妨礙追訴、審判程序進行之可能性增加，國家刑罰權有
    難以實現之危險，該規定旨在確保訴訟程序順利進行，使國
    家刑罰權得以實現，以維持重大之社會秩序及增進重大之公
    共利益，其目的洵屬正當。又基於憲法保障人民身體自由之
    意旨，被告犯上開條款之罪嫌疑重大者，仍應有相當理由認
    為其有逃亡、湮滅、偽造、變造證據或勾串共犯或證人等之
    虞，法院斟酌命該被告具保、責付或限制住居等侵害較小之
    手段，均不足以確保追訴、審判或執行程序之順利進行，始
    符合該條款規定，非予羈押，顯難進行追訴、審判或執行之
    要件，此際羈押乃為維持刑事司法權有效行使之最後必要手
    段，於此範圍內，尚未逾越憲法第23條規定之比例原則，符
    合本院釋字第392號、第653號、第654號解釋意旨，與憲法
    第8條保障人民身體自由及第16條保障人民訴訟權之意旨，
    尚無違背。」綜依上開大法官解釋及理由書內容，可知其並
    非單純宣告刑事訴訟法第101條第1項第3款之重罪羈押原因
    係屬違憲，而係要求附加考量被告除犯重罪外，是否有相當
    理由認為其有逃亡、湮滅、偽造、變造證據或勾串共犯或證
    人等之虞。而依法條之體系解釋，該等附加考量與單純考量
    同條第1項第1款、第2款之羈押原因仍有程度之不同應予區
    別，否則不啻等同於廢除同條第1項第3款之羈押原因。基此
    ，伴同重罪羈押予以考量之逃亡之虞，與單純成為羈押原因
    之逃亡之虞其強度應有差異，亦即伴同重罪羈押考量之逃亡
    之虞其理由強度可能未必足夠成為單獨之羈押原因，然得以
    與重罪羈押之羈押原因互佐。依此基礎，本院考量本件聲請
    人並非單純經起訴認為涉犯販賣第一級、第二級毒品之重罪
    罪嫌，而係業經本院審結認定聲請人確犯上開重罪及轉讓第
    一級毒品罪，而合併定其應執行有期徒刑19年在案，聲請人
    於此情形下為規避刑罰之執行而妨礙審判程序進行之可能性
    已非同以往，即應已符合上述伴同重罪羈押考量之逃亡之虞
    ，而本件被告仍得上訴，更有保全被告接受上訴審審判之必
    要。
四、又按羈押被告乃刑事訴訟上不得已之措施，法院於認定羈押
    被告之原因是否存在時，僅就被告是否犯罪嫌疑重大，有無
    刑事訴訟法第101條、第101條之1所定情形為必要之審酌，
    本案聲請人因犯毒品危害防制條例第4條第1項、第2項之販
    賣第一級、第二級毒品罪及同條例第8條第1項之轉讓第一級
    毒品罪，業經本院判處應執行有期徒刑19年在案，足見被告
    犯罪嫌疑重大；又被告本件所犯之販賣第一級毒品罪係死刑
    、無期徒刑之罪，所犯販賣第二級毒品罪係無期徒刑或7年
    以上有期徒刑之罪，均屬重罪，故被告符合刑事訴訟法第10
    1條第1項第3款所規定羈押之事由，況以所犯為死刑、無期
    徒刑之罪為羈押原因者，此款羈押理由之目的並在於確保刑
    之執行，因重罪相較於輕罪而言，被告可能期待的刑罰制裁
    較為嚴厲，逃亡之誘因也隨之增加，因而可認有羈押之必要
    。今聲請人業經本院審結，並判處應執行有期徒刑19年，雖
    本院並未直接以刑事訴訟法第101條第1項第1款所規定之事
    由為羈押聲請人之理由，然依上揭所述，聲請人既經本院判
    處重刑，則聲請人於判刑後其既已知所判處之刑度甚重，則
    其逃亡之誘因必也隨之增加，因而可認仍有羈押之必要，是
    其羈押原因尚未消滅，且為確保日後審判程序之進行及判決
    確定後之執行，仍認有繼續羈押之必要。再按法院為羈押之
    裁定時，並非在行被告有罪、無罪之調查，其本質上係屬為
    保全被告使刑事訴訟程序得以順利進行，或為保全證據，或
    為擔保嗣後刑之執行程序，或為防被告反覆施行同一犯罪，
    而對被告實施剝奪其人身自由之強制處分，法院僅應就形式
    上之證據判斷被告犯罪嫌疑是否重大，有無羈押原因及有無
    羈押之必要性，關於羈押原因之判斷，尚不適用訴訟上之嚴
    格證明原則，是本院依據檢察官起訴之內容及原審法院所認
    定之事實，於訊問後認為被告確涉有毒品危害防制條例第4
    條第1項、第2項之販賣第一級、第二級毒品罪嫌，所犯分別
    為「死刑、無期徒刑」、「無期徒刑或7年以上有期徒刑」
    之罪之情形，予以羈押，即屬有據。此外，本院並未以刑事
    訴訟法第101條第1項第2款之事由羈押被告，聲請意旨所論
    被告所涉案件已經鈞院審理終結，因此無任何事證足認為有
    湮滅證據或勾串共犯或證人之虞之情事，認被告羈押之原因
    實不存在等語，尚有誤會；至聲請意旨又另以羈押1年餘對
    其人格發展、人生重大事項影響甚鉅，然被告經本院於98年
    10月14日認有羈押必要予以羈押，迄今僅1個月餘，聲請意
    旨誤認羈押1年餘，容有誤會，至其所述上開個人因素，與
    考量羈押被告與否無關，亦非法定停止羈押之原因，且依上
    所述本院考量是否羈押被告本即經權衡「比例原則」及「必
    要性原則」後，始認定被告係有羈押之必要，復無刑事訴訟
    法第114條不得羈押之情形，故聲請人上揭所舉，尚不能作
    為具保停止羈押之理由。是本件被告羈押之原因仍然存在，
    亦不因具保使羈押原因消滅，被告聲請具保停止羈押，自難
    准許，應予駁回。
中    華    民    國    98    年    11    月    30    日
            刑事第九庭  審判長法  官  江  德  千
                              法  官  莊  深  淵
                              法  官  賴  妙  雲
以上正本證明與原本無異。
如不服本裁定，應於裁定送達後五日內向本院提出抗告狀。
                              書記官  蘇  昭  文
中    華    民    國    98    年    11    月    30    日


司法院資訊處製作；財團法人民間司法改革基金會備份。
